【裁判字號】    95,非抗,23
【裁判日期】    950712
【裁判案由】    票款執行
【裁判全文】
臺灣高等法院民事裁定                  95年度非抗字第23號
抗  告  人  信華毛紡股份有限公司
法定代理人  乙○○
代  理  人  鄭建國律師
上列抗告人與相對人甲○○間票款執行事件，對於中華民國95年
4月12日台灣台北地方法院95年度抗字第115號裁定，提起抗告，
本院裁定如下：
    主      文
抗告駁回。
抗告程序費用由抗告人負擔。
    理      由
一、按對於非訟事件抗告法院之裁定再為抗告，僅得以其適用法
    規顯有錯誤為理由，並經原法院之許可者為限；前項許可，
    以原裁定所涉及之法律見解具有原則上重要性者為限；民事
    訴訟法第436條之3第3項、第4項及第436條之6之規定，於第
    3項之抗告準用之，非訟事件法第45條第3項、第4項、第5項
    分別定有明文。所謂適用法規顯有錯誤，係指原裁定就其取
    捨證據所確定之事實適用法規顯有錯誤而言，不包括認定事
    實不當之情形在內。又所謂有原則上之重要性，係指訴訟事
    件所涉及之法律見解意義重大，而有闡釋之必要而言。倘提
    起再抗告，未具體指出有如何適用法規顯有錯誤之情形，以
    及上開裁定所涉及之法律見解具有原則上重要性，其再抗告
    顯非合法。
二、本件相對人執抗告人於民國（下同）91年4月4日、91年5月7
    日所簽發票面金額分為新台幣600萬元、400萬元，票號CH00
    00000號、CH0000000號，到期日為91年5月30日、91年6月30
    日本票 2紙，向原法院聲請本票裁定准予強制執行，經原法
    院於95年1月13日以95年度票字第530 4號裁定准許之，抗告
    人提起抗告，經原法院於95年3月7日以95年度抗字第 115號
    裁定駁回其抗告，抗告人仍不服，再為抗告，經原法院於95
    年4月12日以95年度抗字第115號裁定駁回其再抗告（下稱原
    裁定）。抗告人不服原裁定，提起抗告，其理由略以：(一)原
    法院95年度抗字第 115號裁定就抗告人指摘之情節，於理由
    內未置一詞，除形式上有非訟事件法第27條第 2項準用民事
    訴訟法第469條第6款「裁定不備理由」外，實質上亦間接維
    持准許本票強制執行之違法裁定，應認就原則重要性之事項
    ，同有適用法規顯有錯誤之違誤，詎原裁定竟藉詞抗告人僅
    表明「裁定不備理由」，然就再抗告理由具體指摘之適用法
    規錯誤且涉及重大意義之事項，視而不見，亦同有適用法規
    顯有錯誤。(二)抗告人主張系爭本票 2紙已罹於時效，且依票
    據法第124條準用同法第104條規定，執票人已喪失追索權，
    則相對人依票據法第 123條規定聲請本件本票裁定聲請強制
    執行，即應予駁回，原法院對此非不得加以審究，抗告人既
    就非訟法院及原法院適用法規顯有錯誤予以指摘，且具有重
    大之法律意義，自屬適法之抗告程序，原裁定竟認抗告人之
    抗告於法不合，顯非可採云云，求予廢棄原裁定。
三、本件抗告人對於原法院95年3月7日95年度抗字第 115號裁定
    提起再抗告，其理由略以：(一)抗告人除主張系爭本票已罹於
    時效外，尚主張相對人未於系爭本票到期日 3年內提示付款
    ，依票據法第124條準用同法第104條規定，已喪失對發票人
    之追索權，而票據法明定執票人得聲請法院裁定後強制執行
    者，係以執票人可行使追索權為前提，則本件系爭本票之追
    索權是否喪失，僅就形式審查即可得知，屬法院裁定時應審
    查之事項，核與實體法之爭執無涉，詎上開裁定就抗告人此
    一主張未置乙詞，且足以影響裁定之結果，自有非訟事件法
    第27條第 2項準用民事訴訟法第469條第6款裁定不備理由之
    違背法令。(二)消滅時效制度，因事涉公益，經由形式審查即
    可判斷，自無不得加以審究之理，上開裁定竟泛謂是否罹於
    時效應由抗告人另行提起確認之訴云云，顯然誤解最高法院
    57年台抗字第76號判例意旨，亦有非訟事件法第27條第 2項
    準用民事訴訟法第 468條適用法規不當之當然違背法令云云
    。經查，原法院95年度抗字第 115號裁定認抗告人主張系爭
    本票 2紙均已罹於時效，相對人業已喪失追索權，所稱縱然
    屬實，亦係實體法上之爭執，應另循訴訟程序解決等語，就
    抗告人所主張系爭本票已喪失追索權之部分，已為審究，並
    無裁定不備理由之情形。又查，抗告人主張系爭本票已罹於
    消滅時效，因事涉公益，經由形式審查即可判斷，原法院95
    年度抗字第 115號裁定僅泛謂應另行提起確認之訴，顯然誤
    解最高法院57年台抗字第76號判例意旨，亦有非訟事件法第
    27條第2項準用民事訴訟法第468條適用法規不當之當然違背
    法令云云，並未具體指出上開裁定係適用何法規顯有錯誤，
    以及上開裁定所涉及之法律見解具有原則上重要性，而僅空
    言指摘上開裁定適用法律顯有錯誤，揆諸上開說明，抗告人
    所提再抗告，自不合法。原法院駁回抗告人之再抗告，於法
    並無不合。抗告意旨指摘原裁定不當，求予廢棄，並無理由
    ，應予駁回。
四、據上論結，本件抗告為無理由，爰裁定如主文。
中    華    民    國    95    年    7     月    12    日
                  民事第十五庭審判長法  官  黃騰耀
                                    法  官  許文章
                                    法  官  黃國永
原本與正本相符。
中    華    民    國    95    年    7     月    13    日
                                    書記官  葉國乾


司法院資訊處製作；財團法人民間司法改革基金會備份。
